【裁判字號】    97,交聲,254
【裁判日期】    970725
【裁判案由】    聲明異議
【裁判全文】
臺灣臺南地方法院交通事件裁定        97年度交聲字第254號
原處分機關  交通部公路總局嘉義區監理所麻豆監理站
異議人即受
處分人      乙○○
上列受處分人因違反道路交通管理處罰條例案件，對於交通部
公路總局嘉義區監理所麻豆監理站，民國97年2月25日所為之裁
決處分（處分案號：麻監裁罰字第裁75-M00000000號），聲明異
議，本院裁定如下：
      主  文
異議駁回。
      理  由
一、原處分意旨略以：異議人即受處分人乙○○（下稱異議人）
    於民國97年1月22日晚間22時6分許，駕駛車號C9-6559號自
    用小客車，行經台南縣善化鎮○○路與光文路交岔路口時，
    因「闖紅燈 (直行)」經台南縣警察局交通警察隊警員 (下
    稱舉發機關)當場開單舉發，嗣原處分機關即交通部公路總
    局嘉義區監理所麻豆監理站，以異議人違規事實明確，依道
    路交通管理處罰條例（下稱處罰條例）第53條第1項、第63
    條第1項第3款 (原處分漏載第1項第3款)及違反道路交通管
    理事件統一裁罰基準表 (以下簡稱基準表)之規定，裁處異
    議人罰鍰新臺幣（下同）2700元，並記違規點數3點等語。
二、本件聲明異議意旨略以：本人違規行為是紅燈右轉，不是闖
    紅燈。中山路往東行至善化火車站前 (與光文路交岔路口)
    的十字路口，因火車站正面路口有護欄圍起，不可能直行進
    入火車站，為此聲明異議，請求撤銷原處分云云。
三、按汽車駕駛人，行經有燈光號誌管制之交岔路口闖紅燈者，
    處1800元以上5400元以下罰鍰，並記違規點數3點。處罰條
    例第53條第1項、第63條第1項第3款，分別定有明文。
四、本院審酌：
  (一)異議人駕駛其車號C9-6559號自用小客車，於上述時地，經
    舉發機關以「闖紅燈 (直行)」為由予以製單舉發。嗣原處
    分機關依處罰條例第53條第1項、第63條第1項第3款並參酌
    基準表之規定，裁處異議人罰鍰2700元並記違規點數3點之
    事實，有：
    裁決書。
    舉發通知單。
    等件為證，且為異議人所不否認，此部份事實當可認定。
  (二)經查：本件舉發員警李振漢於本院調查中證稱：「本件是我
    舉發的。舉發當日，我執行巡邏勤務，於善化鎮○○路西向
    東行駛，發現異議人車輛紅燈駛出路口，當時由北向南有一
    輛小客車按4、5聲喇叭，我們將警車警示燈打亮，開到異議
    人的左邊，異議人的車輛已開到路中央，最後於光文路將異
    議人的車輛攔停 (庭呈舉發當時現場圖及路口照片，並於現
    場圖標示出異議人駛出路口及攔停過程異議人行駛的路線)
    。攔停過程中，異議人的車輛沒有打右轉方向燈，我不知道
    他是要左轉或是右轉。異議人車輛駛出路口後，異議人車輛
    的右轉方向燈沒有打亮，我們確定他都沒有打方向燈」等語
    (見本院卷第24、25頁)。已證述異議人係直行闖紅燈遭警發
    現並於光文路攔停之違規事實明確，而非如異議人所述係紅
    燈右轉之違規行為。又舉發警員對於本件舉發程序及違規情
    形，陳述清楚而明確，經核應無誤看或誤為判斷之可能。另
    參以證人李振漢與異議人間，不僅未有任何怨隙，且係毫不
    相識之人，衡情證人應無設詞攀誣，或是虛構違規事實以陷
    害異議人之理。何況警員執行公務時，本身即受有行政懲處
    責任之監督，再其到庭具結作證，更係以刑事責任擔保其證
    言之真實性，故證人之上開證述內容，以及其所記錄舉發之
    本件違規事實，經核應無不可採信之處。
  (三)其次交通勤務警察或依法令執行交通稽查任務人員，開單舉
    發違反道路交通管理處罰條例所列之違規事實，經公路主管
    機關或警察機關所為之裁決處罰，本質上為行政處分，係公
    務員基於職務上權力，依法就特定之具體事件所為具公法上
    效果之單方行政行為，基於公務員為公法上行為具有公信力
    之原則，該行政行為當可被推定為真正，其據以依法處分之
    事實認定亦為正確無誤。此與民事訴訟法第355條第1項規定
    ：「文書，依其程式及意旨得認作公文書者，推定其為真正
    。」之情形相同。本此公信原則，立法者乃於道路交通管理
    處罰條例及高速公路交通管制規則等交通法規中制定相關規
    定，使交通勤務警察或依法令執行交通稽查任務人員，在特
    殊情形下，當場不能或不宜攔截製單舉發時，得當機處置而
    就違規事實予以逕行舉發（參見道路交通管理處罰條例第7
    條之2等規定），以達成維護交通秩序及公共安全之行政目
    的。反之，若謂公務員之一切行政行為，均需預留證據以證
    其實，則國家行政勢必窒礙難行，而且相關行政目的亦難以
    順利達成。據此，刑事訴訟法就犯罪證據有關之規定中，與
    屬行政秩序罰之交通違規裁罰本質不合之部分，自不在準用
    之列。再者，警方取締交通違規事件，其以照相、錄影、錄
    音等方式取證者，固足為違規之證明，惟警員當場舉發者，
    舉發之員警本身之目睹、耳聞，亦足為違規人違規之證明，
    非必所有之違規事件，均需有照相、錄影、錄音等科學證據
    方足為違規之證據。況警察執行勤務，事項繁瑣，且違規情
    形一過即逝，並非長期存在，何能要求警察必備有科學儀器
    取證？是本件就異議人違規情形縱無違規照片或錄影資料作
    為佐證，然異議人之違規行為既經證人甲○○○○證述明確
    ，並有其提出之現場圖 (見本院卷第29頁)、現場照片 (見
    本院卷第30、31頁)作為對照，且其所述內容並無何矛盾或
    違背經驗法則之處，自得為本院判斷之依據。
  (四)又受處分人不服公路主管機關所為之處罰，依處罰條例第87
    條之規定向管轄地方法院聲明異議，自屬行政救濟程序，其
    舉證責任分配，應採民事訴訟上舉證責任分配原則，87年10
    月28日修正公布之行政訴訟法第136條同揭此旨，而明文規
    定準用民事訴訟法第277條舉證責任分配之原則。亦即先由
    行政機關就其如何履行相關正當法律程序，以及人民為何應
    受行政處罰之客觀違反法令行為，負證明責任。而受處罰人
    就行政機關已為相當證明之事項，亦須就其所辯，提出反證
    ，以動搖法院對其可能形成之不利心證。倘受處罰人始終未
    能提出反證，或雖提出，但所提之反證卻不足以動搖法院審
    酌行政機關所提出之相關事證後，對其所形成之不利心證評
    價，依據舉證責任分配之法則，法院仍應為受處罰人不利之
    認定。經查：異議人違規事實，有員警證詞、現場圖及現場
    照片作為證據，經核舉發機關已盡其證明之責。而異議人主
    張是紅燈右轉云云，但其並未提出任何積極事證供本院調查
    ，本院亦查無任何證據足資證明執勤員警有捏造事實違法取
    締之情事存在，故其所辯尚非可採，異議人駕駛車號C9-655
    9號自用小客車於上揭時間地點有闖紅燈之違規事實，已堪
    認定。
五、綜上所述，異議人於前述時、地之違規事實既可認定，原處
    分機關依處罰條例第53條第1項、第63條第1項第3款並參酌
    基準表之規定，裁處異議人罰鍰2700元並記違規點數3點，
    經核於法即無違誤，異議人異議內容，並無理由，應予駁回
    。
六、據上論斷，應依道路交通案件處理辦法第19條，裁定如主文
    。
中    華    民    國    97    年    7     月    25    日
                        交通法庭法  官  蔡直青
以上正本證明與原本無異。
如不服本裁定，應於收受送達後5日內向本院提出抗告狀。（應
附繕本）
                                書記官  劉鴻瑛
中    華    民    國    97    年    7     月    30    日


司法院資訊處製作；財團法人民間司法改革基金會備份。
